臺灣士林地方法院行政訴訟判決　
110年度交字第330號
原      告  黃仕憲  
被      告  臺北市交通事件裁決所

代  表  人  蘇福智  
訴訟代理人  吳美惠  
上列當事人間交通裁決事件，原告不服被告中華民國110年11月1
日北市裁催字第22-CT0000000號裁決、第22-CT0000000-0號裁決
、第22-CT0000000號裁決，提起行政訴訟，本院判決如下：
    主  文
原告之訴駁回。
訴訟費用新臺幣參佰元由原告負擔。　　　
    事實及理由
壹、程序事項：
　　本件原告因不服被告於民國110年11月1日以北市裁催字第22
    -CT0000000號、第22-CT0000000-0號、第22-CT0000000號違
    反道路交通管理事件裁決書（下合稱原處分），分別裁處如
    附表裁罰內容欄所示之裁罰，提起行政訴訟，依行政訴訟法
    第237條之1規定，應適用交通裁決事件訴訟程序，本院並依
    同法第237條之7規定，爰不經言詞辯論，逕為判決。
貳、實體事項：
一、爭訟概要：
　　新北市政府警察局淡水分局（下稱舉發機關）員警查證後，
    認民眾於110年8月24日檢具違規證據資料檢舉，原告駕駛其
    所有車牌號碼000-0000號自用小客車（下稱系爭汽車），於
    如附表違規時間欄所示之時間，行經如附表違規地點欄所示
    之路段，有如附表違規事實欄所示之事實屬實，而於如附表
    所示舉發通知單填單日期欄所示日期，填製新北市政府警察
    局如附表所示舉發通知單字號欄所示之舉發違反道路交通管
    理事件通知單（下合稱舉發通知單）予以舉發車主即原告，
    並記載如附表所示應到案日期。原告於110年9月11日向被告
    陳述意見，經舉發機關查復違規事實屬實，原告遂於110年1
    1月1日向被告申請開立裁決書，被告乃於同日作成原處分，
    依違反如附表違反法條欄所示之規定，裁處如附表裁罰內容
    欄所示之裁罰。原告不服，遂提起本件行政訴訟。
二、原告起訴主張：
　㈠原告駕駛系爭汽車行經淡水方向民權路上，因系爭汽車右方
    有小動物闖入車道，為了閃避，系爭汽車才往左邊閃避並煞
    車減速停止，並非故意停止。惟舉發機關復檢視採證影片，
    認未見小動物闖入等語，然小動物係由系爭汽車右方闖入車
    道，即於系爭汽車之車副駕駛門邊，後方車輛拍照檢舉只拍
    攝至系爭汽車左方，系爭汽車前方、右方並無拍攝到。小動
    物如果當時跑到系爭汽車前方，伊就不會靠左閃避，且後方
    車輛拍攝到之照片則將係伊不小心撞到小動物之景像。小動
    物是在系爭汽車右邊伊始靠左，故後方車輛拍攝系爭汽車前
    、左方當然未拍攝到小動物。另伊靠左邊行駛時，尚未到禁
    止變換的雙白線，有照片為證，舉發機關之舉發違規事實顯
    然有誤。若有其他違規請求鈞長高抬貴手予以輕判，不要吊
    扣伊之汽車牌照，因伊係低收入戶的單親家庭，父母年老需
    人照顧，尚有三個孩子，且伊剛領取殘障手冊。全家就靠伊
    以系爭汽車補水果擺攤做生意，若系爭汽車牌照遭吊扣，生
    活將會陷入困境，故請求鈞長能否給予輕判，不要吊扣系爭
    汽車牌照，此次違規伊將牢記在心，開車會更加小心且永不
    再犯等語。
　㈡並聲明：原處分撤銷。
三、被告答辯略以：
　㈠卷查本案舉發機關函復表示，本案系爭汽車於前揭時、地，
    因「非遇突發狀況，在車道中暫停」及「變換車道不依標線
    指示」等情，經民眾於110年8月24日檢具違規影像向舉發機
    關提出檢舉，舉發機關經審核影像後，系爭汽車於未發生突
    發狀況之下逕自將系爭汽車暫停於淡水區民權路雙白實線上
    ，爰開立舉發通知單舉發交通違規，違規事實明確。本案原
    告雖表示係因系爭汽車右方有小動物闖入車道，為了閃避車
    才往左並煞車減速停止等語，然經審視違規影像，系爭汽車
    前方及週遭均並未發現有小動物於車道上，且違規影像顯示
    右方車道陸續有3輛車輛陸續行駛經過，未見有何閃避、減
    速之操作。原告並未就其主張提出行車紀錄影像佐證，在前
    方無任何障礙物或突發狀況下，逕自以此種方式任意暫停於
    車道上，確已影響其他用路人正常行駛，本案違規屬實，此
    有舉發機關提供之採證光碟可茲佐證。另原告陳訴持臺北市
    社會局低收入戶證明一節，查道路交通管理處罰條例，未有
    持相關證明得就上開違規辦理免罰規定。綜上，原告本件違
    規行為，應堪認定。被告依法裁處，並無違誤。
　㈡並聲明：原告之訴駁回。
四、本院之判斷：
　㈠按「（第1項）汽車駕駛人，駕駛汽車有下列情形之一者，處
    新臺幣六千元以上二萬四千元以下罰鍰，並當場禁止其駕駛
    ：…四、非遇突發狀況，在行駛途中任意驟然減速、煞車或
    於車道中暫停。…（第4項）汽車駕駛人有第一項或前項行為
    者，並吊扣該汽車牌照六個月；…（第5項）汽車駕駛人違反
    第一項、第三項規定者，應接受道路交通安全講習；…」、
    「汽車駕駛人轉彎或變換車道時，有下列情形之一者，處新
    臺幣六百元以上一千八百元以下罰鍰：…二、不依標誌、標
    線、號誌指示。…」「汽車駕駛人，有下列情形之一者，應
    接受道路交通安全講習：…三、有第四十三條規定之情形。
    」、「汽車駕駛人有下列各款所列條款之一者，除依原條款
    處罰鍰外，並予記點：一、有…第四十八條…情形之一者，各
    記違規點數一點。…三、有第四十三條…情形之一者，各記違
    規點數三點。」，道路交通管理處罰條例第43條第1項第4款
    、第4項前段、第5項前段、第48條第1項第2款、第24條第1
    項第3款、第63條第1項第1款、第3款分別定有明文。又按「
    汽車除遇突發狀況必須減速外，不得任意驟然減速、煞車或
    於車道中暫停。前車如須減速暫停，駕駛人應預先顯示燈光
    或手勢告知後車，後車駕駛人應隨時注意前車之行動。」、
    「汽車在同向二車道以上之道路（車道數計算，不含車種專
    用車道、機車優先道及慢車道），…應依標誌或標線之指示
    行駛外…」，道路交通安全規則第94條第2項、第98條第1項
    亦有明定。再按「標線依其型態原則上分類如下：一、線條
    以實線或虛線標繪於路面或緣石上，用以管制交通者，原則
    上區分如下：…（七）雙白實線設於路段中，用以分隔同向
    車道，並禁止變換車道。…」、「（第1項）禁止變換車道線
    ，用以禁止行車變換車道。設於交通特別繁雜而同向具有多
    車道之橋樑、隧道、彎道、坡道、接近交岔路口或其他認為
    有必要之路段，並得於禁止變換車道處之起點路面，標繪黃
    色『禁止變換車道』標字。（第2項）本標線分雙邊禁止變換
    車道線及單邊禁止變換車道線兩種。雙邊禁止變換車道線，
    為雙白實線，其線型尺寸與分向限制線同；…」，道路交通
    標誌標線號誌設置規則第149條第1項第1款第7目、第167條
    第1、2項亦有明文。另按「對於違反本條例之行為者，民眾
    得敘明違規事實或檢具違規證據資料，向公路主管或警察機
    關檢舉，經查證屬實者，應即舉發。但行為終了日起逾七日
    之檢舉，不予舉發。」，道路交通管理處罰條例第7條之1定
    有明文。
　㈡經查，原告駕駛系爭汽車，於上開時、地，有「非遇突發狀
    況，在車道中暫停」、「非遇突發狀況，在行駛途中於車道
    中暫停（處車主）」、「轉彎或變換車道不依標誌、標線、
    號誌指示」事實等情，有舉發通知單（本件違規時間110年8
    月23日，檢舉日期為110年8月24日，合於道路交通管理處罰
    條例第7條之1之規定）、舉發機關110年9月29日新北警淡交
    字第1104339992號函暨所附採證照片、駕駛人基本資料、汽
    車車籍查詢資料、檢舉明細等件附卷可稽（見本院卷第54、
    60-68、88-90、132-134頁）。
　㈢原告雖主張：伊係因系爭汽車右方有小動物闖入車道，為了
    閃避，才往左邊閃避並煞車減速停止，並非故意停止，後方
    車輛只拍攝至系爭汽車左方，系爭汽車前方、右方並無拍攝
    到；伊靠左邊行駛時，尚未到禁止變換的雙白線，舉發機關
    之舉發違規事實顯然有誤等語。經查：
　⒈本院當庭勘驗採證影像（檔案名稱：Z0000000000000000000-
    0-0.00.16-0.00.28.MP4），勘驗結果為：「錄影畫面一開
    始左上角顯示時間為2021年8月23日22：41：21（此為錄影
    畫面所示時間，下同），可看見當時天氣晴，夜間光線充足
    ，無聲音。系爭汽車（如紅色圓框所示）行駛於雙白實線上
    ，前方無突發狀況（見本院卷第106頁擷取畫面1）。於22：
    41：22，可看見系爭汽車（如紅色圓框所示）啟動煞車燈，
    並行駛於雙白實線上，前方無突發狀況（見本院卷第108頁
    擷取畫面2）。於22：41：23，可看見系爭汽車（如紅色圓
    框所示）減緩行車速度且啟動煞車燈，並行駛於雙白實線上
    ，前方無突發狀況（見本院卷第108頁擷取畫面3）。於21：
    41：24，可看見系爭汽車（如紅色圓框所示）車牌號碼為00
    0-0000，其啟動煞車燈並暫停於道路上，前方無突發狀況（
    見本院卷第110頁擷取畫面4）。於22：41：25，可看見系爭
    汽車（如紅色圓框所示）啟動煞車燈並暫停於道路上，前方
    無突發狀況，其右側（如黃色圓框所示）有輛汽車行駛而過
    （見本院卷第110-112頁擷取畫面5、6）。於22：41：27，
    可看見系爭汽車（如紅色圓框所示）啟動煞車燈並暫停於道
    路上，前方無突發狀況（見本院卷第112頁擷取畫面7）。於
    22：41：28，可看見系爭汽車（如紅色圓框所示）啟動煞車
    燈並暫停於道路上，前方無突發狀況，其右側（如黃色圓框
    所示）有第二輛汽車行駛而過（見本院卷第114頁擷取畫面8
    、9）。於22：41：31，可看見系爭汽車（如紅色圓框所示
    ）啟動煞車燈並暫停於道路上，前方無突發狀況（見本院卷
    第116頁擷取畫面10）。於22：41：34，可看見系爭汽車（
    如紅色圓框所示）啟動煞車燈並暫停於道路上，前方無突發
    狀況，其右側（如黃色圓框所示）有第三輛汽車行駛而過（
    見本院卷第116-118頁擷取畫面11、12）。於22：41：34，
    可看見系爭汽車（如紅色圓框所示）啟動煞車燈並暫停於道
    路上，前方無突發狀況（見本院卷第118頁擷取畫面13）。
    」，有勘驗筆錄在卷可按（見本院卷第139-140頁）。
　⒉由上開勘驗結果，可見系爭汽車行駛於新北市淡水區民權路
    （往淡水方向），跨越雙白實線駛入左側車道，啟動煞車燈
    減緩速度，嗣並暫停於道路上，前方並無突發狀況，原告駕
    駛系爭汽車，有「非遇突發狀況，在車道中暫停」、「轉彎
    或變換車道不依標誌、標線、號誌指示」之違規事實，應堪
    認定。原告雖主張：伊靠左邊行駛時，尚未到禁止變換的雙
    白線等語。然依勘驗內容，系爭汽車跨越雙白實線駛入左側
    車道之事實明確（見本院卷第106頁擷取畫面），原告所述
    ，顯非事實。原告又主張：伊係為閃避系爭汽車右方小動物
    ，才往左邊閃避並煞車減速停止等語。經核，倘原告所述其
    右方有小動物闖入車道為真，其他車輛應亦會閃避該小動物
    ，然依勘驗結果，其右側仍有車輛通行（見本院卷第110頁
    下方、第112頁上方、第114頁、第116頁下方、第118頁上方
    擷取畫面），此外，原告又未舉證以實其說，其此部分主張
    ，亦難認可採。員警為本件舉發，並無違誤。
　㈣原告又主張：伊係低收入戶的單親家庭，父母年老需人照顧
    ，尚有三個孩子，且伊剛領取殘障手冊，全家就靠伊以系爭
    汽車補水果擺攤做生意，若系爭汽車牌照遭吊扣，生活將會
    陷入困境，故請求給予輕判，不要吊扣系爭汽車牌照等語。
    惟按違反道路交通管理處罰條例第43條第1項第4款之規定（
    即非遇突發狀況，在行駛途中任意驟然減速、煞車或於車道
    中暫停）者，依同條第4項前段之規定，裁罰機關應吊扣該
    汽車牌照6個月，此係立法者考量維護交通安全之公共利益
    所訂定，且該處分所限制之權利，亦僅限於吊扣該汽車牌照
    6個月，此外，原告此部分主張，又非法定得減輕或免除處
    罰之事由，自無從據以為對其有利之認定。
五、綜上所述，原告駕駛其所有系爭汽車，於前揭時、地，有「
    非遇突發狀況，在車道中暫停」、「轉彎或變換車道不依標
    誌、標線、號誌指示」之違規事實，舉發機關據以製單舉發
    ，被告並依道路交通管理處罰條例第43條第1項第4款、第4
    項、第5項、第48條第1項第2款、第24條第1項第3款、第63
    條第1項第1款、第3款、違反道路交通管理事件統一裁罰基
    準及處理細則及違反道路交通管理事件統一裁罰基準表之規
    定，裁處原告罰鍰1萬8,000元、記違規點數3點、應參加道
    路交通安全講習；吊扣汽車牌照6個月；罰鍰600元，並記違
    規點數1點，核無違誤。是原告訴請撤銷原處分，為無理由
    ，應予駁回。
六、本件判決基礎已臻明確，兩造其餘之攻擊防禦方法經本院斟
    酌後，核與判決不生影響，無一一論述之必要，併予敘明。
七、本件第一審裁判費為300元，應由原告負擔，爰確定第一審
    訴訟費用額如主文第2項所示。
八、據上論結，本件原告之訴為無理由，依行政訴訟法第237條
    之7、第237條之8第1項、第98條第1項前段，判決如主文。 
中　　華　　民　　國　　111 　年　　4 　　月　　29　　日
　　　　　　　　　行政訴訟庭　法　官　林宜靜
以上為正本係照原本作成。
如不服本判決，應於判決送達後20日內，向本院提出上訴狀並表
明上訴理由（原判決所違背之法令及其具體內容或依訴訟資料可
認為原判決有違背法令之具體事實），其未載明上訴理由者，應
於提出上訴後20日內向本院補提理由書（上訴狀及上訴理由書均
須按他造人數附繕本，如未按期補提上訴理由書，則逕予駁回上
訴），並應繳納上訴裁判費新臺幣750元。
中　　華　　民　　國　　111 　年　　4 　　月　　29　　日
                              書記官  鍾堯任

附表：
編號 裁決書日期 裁決書字號 裁決書頁數 違規時間 違規地點 違規事實 違反法條 裁罰內容 舉發通知單填單日期 舉發通知單字      號 應到案日期 舉發通知單頁數 1 110年11月1日 北市裁催字第22-CT0000000號 本院卷第20、74頁 110年8月23日22時41分許 新北市淡水區民權路（往淡水方向） 非遇突發狀況，在車道中暫停 第43條第1項第4 款、第5項、第24條第1項第3 款、第63條第1項第3 款 罰鍰1萬8,000元、記違規點數3 點，並應參加道路交通安全講習 110年9月6日 新北市警交大字第CT0000000號 110年10月21日前（嗣更新為110年11月5日前，見本院卷第70頁） 見本院卷第54頁 2 110年11月1日 北市裁催字第22-CT0000000-0號 本院卷第16、78頁 110年8月23日22時41分許 新北市淡水區民權路（往淡水方向） 非遇突發狀況，在行駛途中於車道中暫停（處車主） 第43條第4項 吊扣汽車牌照6個月（處罰主文第2項限期繳送汽車牌照，逾期不繳送者，吊扣期間加倍處分，仍不依期限繳送駕駛執照，吊銷並逕行註銷汽車牌照，6個月內不得再行請領之處分業經被告自行撤銷，見本院卷第139頁） 110年9月6日 新北市警交大字第CT0000000號 110年10月21日前（嗣更新為110年11月5日前，見本院卷第70頁） 見本院卷第54頁 3 110年11月1日 北市裁催字第22-CT0000000號 本院卷第18、82頁 110年8月23日22時41分許 新北市淡水區民權路（往淡水方向） 轉彎或變換車道不依標誌、標線、號誌指示 第48條第1項第2款、第63條第1項第1款 罰鍰600元，並記違規點數1點  第CT0000000號 110年月日前（嗣更新為110年11月5日前，見本院卷第70頁） 見本院卷第134頁